【裁判字號】    98,訴,1757
【裁判日期】    981109
【裁判案由】    違反毒品危害防制條例
【裁判全文】
臺灣彰化地方法院刑事判決              98年度訴字第1757號
公  訴  人  臺灣彰化地方法院檢察署檢察官
被      告  甲○○
上列被告因違反毒品危害防制條例案件，經檢察官提起公訴（98
年度毒偵字第1953號），本院以簡式審判程序判決如下：
    主    文
甲○○施用第一級毒品，累犯，處有期徒刑拾月，扣案塑膠鏟管
壹支、塑膠袋壹個、注射用水壹瓶及香菸空盒壹個均沒收。
    犯罪事實
一、甲○○前於民國87年間因施用毒品案件，經依法院裁定送
    入觀察勒戒處所觀察勒戒，經評定認無繼續施用毒品傾向而
    釋放後，由臺灣彰化地方法院檢察署檢察官以87年度偵字第
    4927號為不起訴處分確定。87年間因施用毒品案件，經依
    法院裁定送入觀察勒戒處所觀察勒戒，經評定認無繼續施用
    毒品傾向而釋放後，由臺灣彰化地方法院檢察署檢察官以87
    年度偵字第8506號為不起訴處分確定。86年間因竊盜及偽
    造文書等案件，分別經臺灣高等法院臺南分院以86年度上易
    字第1143號判決判處有期徒刑8月確定，及經臺灣雲林地方
    法院以86年度易字第613號判決判處有期徒刑4月確定，後並
    經臺灣雲林地方法院以87年度聲字第961號裁定應執行有期
    徒刑10月確定；87年間因竊盜案件，經本院以87年度易字第
    1593號判決判處有期徒刑11月確定；88年間因施用毒品等案
    件，經依法院裁定送入戒治處所施以強制戒治，停止戒治後
    於89年5月20日保護管束期滿戒治完畢，並與偽造文書案件
    分別經臺灣雲林地方法院以88年度易字第469號判決判處有
    期徒刑8月、8月，應執行有期徒刑1年2月確定。與前開案件
    接續執行後，於89年6月2日假釋出監付保護管束，並於91年
    2月3日保護管束期滿未經撤銷視為執行完畢。91年間因施
    用毒品案件，經依法院裁定送入戒治處所施以強制戒治，於
    92年6月27日戒治期滿執行完畢，並經本院以91年度訴字第
    946號判決判處有期徒刑1年確定，於93年6月11日縮刑期滿
    執行完畢。94、95年間因施用毒品等案件，經臺灣板橋地
    方法院以94年度訴字第2329號判決判處有期徒刑10月、4月
    ，應執行有期徒刑1年確定；另因搶奪案件，經本院以95年
    度訴字第1248號判決判處有期徒刑9月確定，並與前開案件
    ，經本院以96年度聲字第426號裁定應執行有期徒刑1年8月
    確定，復經本院以96年度聲減字第1447號裁定減刑並定應執
    行刑為有期徒刑10月確定。96年間因施用毒品等案件，經本
    院以96年度訴字第186號判決判處有期徒刑1年、6月，應執
    行有期徒刑1年4月確定，後經本院以96年度聲減字第1446號
    裁定減刑並定應執行刑為有期徒刑8月確定。另因竊盜及違
    反電信法等案件，經本院以96年度員簡字第238號判決判處
    有期徒刑3月、3月，應執行有期徒刑6月確定，後與前開施
    用毒品案件並經本院以96年度聲減字第3664號裁定減刑並定
    應執行刑為有期徒刑11月確定，與前開應執行刑10月接續執
    行後，於97年6月10日縮刑期滿執行完畢。詎猶不知悔改，
    竟基於施用第一級毒品之犯意，於98年8月26日晚間8時許，
    在彰化縣溪湖鎮○○路旁軍機公園廁所內，以將第一級毒品
    海洛因摻水再以注射針筒注射身體血管之方式，施用第一級
    毒品海洛因1次。嗣於98年8月27日下午1時40分，為警持本
    院核發之搜索票至其前開住處搜索，當場扣得其所有供己施
    用毒品之用之塑膠鏟管1支、塑膠袋1個、注射用水1瓶及香
    菸空盒1個，經警採其尿液送驗結果呈海洛因代謝物之嗎啡
    之陽性反應，而查悉上情。
二、案經彰化縣警察局彰化分局報告臺灣彰化地方法院檢察署檢
    察官偵查起訴。
    理    由
一、本件被告甲○○所犯係死刑、無期徒刑、最輕本刑為3年以
    上有期徒刑以外之罪，其於準備程序中就被訴事實為有罪之
    陳述，經告知被告簡式審判程序之旨，並聽取公訴人及被告
    之意見後，本院合議庭認為適宜而裁定由受命法官獨任進行
    簡式審判程序，合先敘明。
二、訊據被告甲○○對於上揭犯罪事實坦承不諱，且被告於上揭
    時地為警查獲後，經警採集其尿液送驗結果，確呈現海洛因
    代謝物之嗎啡之陽性反應，此有詮昕科技股份有限公司出具
    之濫用藥物尿液檢驗報告、去氧核醣核酸條例以外案件接受
    尿液採樣同意書及彰化縣警察局彰化分局委託檢驗尿液代號
    與真實姓名對照表各1份在卷可稽。此外，復有搜索票、搜
    索扣押筆錄、扣押物品目錄表、照片及前開扣案之塑膠鏟管
    1支、塑膠袋1個、注射用水1瓶及香菸空盒1個可資佐證，足
    認被告自白與事實相符，堪可採信。又被告前於87年間因
    施用毒品案件，經依法院裁定送入觀察勒戒處所觀察勒戒，
    經評定認無繼續施用毒品傾向而釋放後，由臺灣彰化地方法
    院檢察署檢察官以87年度偵字第4927號為不起訴處分確定。
    87年間因施用毒品案件，經依法院裁定送入觀察勒戒處所
    觀察勒戒，經評定認無繼續施用毒品傾向而釋放後，由臺灣
    彰化地方法院檢察署檢察官以87年度偵字第8506號為不起訴
    處分確定。86年間因竊盜及偽造文書等案件，分別經臺灣
    高等法院臺南分院以86年度上易字第1143號判決判處有期徒
    刑8月確定，及經臺灣雲林地方法院以86年度易字第613號判
    決判處有期徒刑4月確定，後並經臺灣雲林地方法院以87年
    度聲字第961號裁定應執行有期徒刑10月確定；87年間因竊
    盜案件，經本院以87年度易字第1593號判決判處有期徒刑11
    月確定；88年間因施用毒品等案件，經依法院裁定送入戒治
    處所施以強制戒治，停止戒治後於89年5月20日保護管束期
    滿戒治完畢，並與偽造文書案件分別經臺灣雲林地方法院以
    88年度易字第469號判決判處有期徒刑8月、8月，應執行有
    期徒刑1年2月確定。與前開案件接續執行後，於89年6月2日
    假釋出監付保護管束，並於91年2月3日保護管束期滿未經撤
    銷視為執行完畢。91年間因施用毒品案件，經依法院裁定
    送入戒治處所施以強制戒治，於92年6月27日戒治期滿執行
    完畢，並經本院以91年度訴字第946號判決判處有期徒刑1年
    確定，於93年6月11日縮刑期滿執行完畢。94、95年間因
    施用毒品等案件，經臺灣板橋地方法院以94年度訴字第2329
    號判決判處有期徒刑10月、4月，應執行有期徒刑1年確定；
    另因搶奪案件，經本院以95年度訴字第1248號判決判處有期
    徒刑9月確定，並與前開案件，經本院以96年度聲字第426號
    裁定應執行有期徒刑1年8月確定，復經本院以96年度聲減字
    第1447號裁定減刑並定應執行刑為有期徒刑10月確定。96年
    間因施用毒品等案件，經本院以96年度訴字第186號判決判
    處有期徒刑1年、6月，應執行有期徒刑1年4月確定，後經本
    院以96年度聲減字第1446號裁定減刑並定應執行刑為有期徒
    刑8月確定。另因竊盜及違反電信法等案件，經本院以96年
    度員簡字第238號判決判處有期徒刑3月、3月，應執行有期
    徒刑6月確定，後與前開施用毒品案件並經本院以96 年度聲
    減字第3664號裁定減刑並定應執行刑為有期徒刑11月確定，
    與前開應執行刑10月接續執行後，於97年6月10日縮刑期滿
    執行完畢等節，有臺灣高等法院被告前案紀錄表1份在卷可
    憑。綜上所述，本案事證明確，被告犯行堪以認定。
三、按施用第一、二級毒品為犯罪行為，毒品危害防制條例第10
    條定有處罰明文。故施用第一、二級毒品者，依前揭規定本
    應科以刑罰。惟基於刑事政策，對合於一定條件之施用者，
    則依同條例第20條、第23條之規定，施以觀察、勒戒及強制
    戒治之保安處分。毒品危害防制條例於92年7月9日修正公布
    ，自93年1月9日施行，其中第20條、第23條將施用毒品之刑
    事處遇程序，區分為「初犯」及「5年內再犯」、「5年後再
    犯」。依其立法理由之說明：「初犯」，經觀察、勒戒或強
    制戒治後，應為不起訴處分或不付審理之裁定；經觀察、勒
    戒或強制戒治執行完畢釋放後，「5年內再犯」者，因其再
    犯率甚高，原實施之觀察、勒戒及強制戒治既已無法收其實
    效，爰依法追訴或裁定交付審理。至於經觀察、勒戒或強制
    戒治執行完畢釋放後，「5年後再犯」者，前所實施之觀察
    、勒戒或強制戒治已足以遮斷其施用毒品之毒癮，為期自新
    及協助其斷除毒癮，仍適用「初犯」規定，先經觀察、勒戒
    或強制戒治之程序。從而依修正後之規定，僅限於「初犯」
    及「5年後再犯」二種情形，始應先經觀察、勒戒或強制戒
    治程序。倘被告於5年內已再犯，經依法追訴處罰，縱其第3
    次（或第3次以上）再度施用毒品之時間，在初犯經觀察、
    勒戒或強制戒治執行完畢釋放5年以後，已不合於「5年後再
    犯」之規定，且因已於「5年內再犯」，顯見其再犯率甚高
    ，原實施觀察、勒戒或強制戒治，已無法收其實效，即應依
    該條例第10條處罰（最高法院95年度第7次刑事庭會議決議
    意旨參照）。查，被告於87年間因施用毒品案件，經依法院
    裁定送入觀察勒戒處所觀察勒戒，經評定認無繼續施用毒品
    傾向而釋放，5年內復因施用毒品案件，經依法院裁定送入
    觀察勒戒處所觀察勒戒，經評定認無繼續施用毒品傾向而釋
    放，並由臺灣彰化地方法院檢察署檢察官以87年度毒偵字第
    8506號為不起訴處分確定，有臺灣高等法院被告前案紀錄表
    1份在卷可憑。依據上開說明，被告本案犯行自應予以論罪
    科罰，併此敘明。
四、核被告所為，係犯毒品危害防制條例第10條第1項之施用第
    一級毒品罪。被告施用第一級毒品前持有第一級毒品之低度
    行為，應為其施用之高度行為所吸收，不另論罪。查，被告
    前於94、95年間因施用毒品等案件，經臺灣板橋地方法院以
    94年度訴字第2329 號判決判處有期徒刑10月、4月，應執行
    有期徒刑1年確定；另因搶奪案件，經本院以95年度訴字第
    1248號判決判處有期徒刑9月確定，並與前開案件，經本院
    以96年度聲字第426號裁定應執行有期徒刑1年8月確定，復
    經本院以96年度聲減字第1447號裁定減刑並定應執行刑為有
    期徒刑10月確定。96年間因施用毒品等案件，經本院以96年
    度訴字第186號判決判處有期徒刑1年、6月，應執行有期徒
    刑1年4月確定，後經本院以96年度聲減字第1446號裁定減刑
    並定應執行刑為有期徒刑8月確定。另因竊盜及違反電信法
    等案件，經本院以96年度員簡字第238號判決判處有期徒刑3
    月、3月，應執行有期徒刑6月確定，後與前開施用毒品案件
    並經本院以96年度聲減字第3664號裁定減刑並定應執行刑為
    有期徒刑11月確定，與前開應執行刑10月接續執行後，於97
    年6月10日縮刑期滿執行完畢，有臺灣高等法院被告前案紀
    錄表1份在卷可稽，其於受有期徒刑執行完畢後5年以內，再
    故意犯本件有期徒刑以上之罪，為累犯，應依法加重其刑。
    爰審酌被告前曾因施用毒品案件多次接受觀察勒戒及強制戒
    治處分，並多次經法院判處罪刑確定，竟無視於毒品對於自
    身健康之戕害及國家對於杜絕毒品犯罪之禁令，猶施用毒品
    不輟，再為本案犯行；被告吸毒係戕害自己身心之行為及被
    告犯罪後尚能坦承犯行之態度等一切情狀，認檢察官當庭求
    處有期徒刑1年稍嫌過重，量處如主文所示之刑。此外，扣
    案塑膠鏟管1支、塑膠袋1個、注射用水1瓶及香菸空盒1個為
    被告所有供施用毒品所用之物，業據被告供明在卷，爰依刑
    法第38條第1項第2款之規定宣告沒收如主文所示。
據上論斷，應依刑事訴訟法第273條之1第1項、第299條第1項前
段，毒品危害防制條例第10條第1項，刑法第11條前段、第47條
第1項、第38條第1項第2款，判決如主文。
本案經檢察官葉建成到庭執行職務。
中    華    民    國    98    年    11    月    9     日
                  刑事第五庭          法  官  蔡家瑜
以上正本證明與原本無異。
如不服本判決應於收受判決後10日內向本院提出上訴書狀，並應
敘述具體理由；其未敘述上訴理由者，應於上訴期間屆滿後20日
內向本院補提理由書（均須按他造當事人之人數附繕本）「切勿
逕送上級法院」。
中    華    民    國    98    年    11    月    9     日
                                      書記官  陳秀鳳
附錄論罪科刑法條：
毒品危害防制條例第十條第一項：
施用第一級毒品者，處六個月以上五年以下有期徒刑。


司法院資訊處製作；財團法人民間司法改革基金會備份。
